臺灣高等法院民事判決　　　　　　　　 93年度家上字第369號
上　訴　人　乙○○
被　上訴人　甲○○
訴訟代理人　林淑惠律師
上列當事人間因履行同居事件，上訴人對於中華民國93年10月6
日台灣板橋地方法院92年度婚字第1278號第一審判決提起上訴，
本院於94年5月31日言詞辯論終結，判決如下：
  主  文
上訴駁回。
第二審訴訟費用由上訴人負擔。
  事實及理由
一、本件上訴人起訴主張：兩造於民國（下同）91年 3月16日結
    婚，婚後雙方約定以上訴人位於台中縣清水鎮○○路380巷6
    0 號之住所為共同生活之處所，惟被上訴人於婚後一週即離
    家出走，遷往號臺北縣三重市○○街470號2樓之娘家，嗣上
    訴人請求被上訴人一起搬回上開臺中縣清水鎮之住所，詎遭
    被上訴人拒絕，並帶兩造之未成年子女楊哲毓搬回宜蘭老家
    ，不與上訴人履行同居生活，被上訴人顯然違背同居義務，
    為此訴請被上訴人應與上訴人同居等情。上開請求，原審判
    決上訴人敗訴，上訴人不服，提起上訴，並於本院聲明：(一)
    原判決廢棄。(二)被上訴人應與上訴人履行同居義務。(三)第一
    、二審訴訟費用由被上訴人負擔。
二、被上訴人則以：兩造婚後原居住於臺北縣三重市○○街 470
    號 2樓，在92年4月30日晚上8時許，雙方因細故發生爭執，
    上訴人竟出手毆打被上訴人，致被上訴人受有頭部外傷、右
    臉頰、左腳踝等多處擦傷等傷害，復強拉被上訴人進房間內
    ，以電線將房門綁緊，並以鐵釘將門窗釘住，剝奪被上訴人
    之行動自由，經被上訴人向原法院聲請保護令，獲以92年度
    暫家護字第 361號核發在案。嗣上訴人即於翌日自行簽立悔
    過切結書，且兩造並簽立分居協議書，足證兩造分居乃肇因
    於上訴人之家暴行為，且係上訴人搬離共同生活之住所，非
    被上訴人擅自攜子離家。然上訴人於分居後，復於92年6月4
    日破壞上開三重住處 2樓門窗入屋，並再度施暴，被上訴人
    不得已才攜子搬回宜蘭娘家，是被上訴人有不與上訴人同居
    之正當理由等語，資為抗辯，並於本院聲明：(一)上訴駁回。
    (二)第二審訴訟費用由上訴人負擔。
三、兩造不爭之事實：
　　1.兩造為夫妻關係，有被上訴人提出之戶籍謄本附卷可稽（
  　　見原審卷第27頁）。
  　2.兩造現為分居之狀態。
四、兩造爭執要旨：(一)上訴人是否有於92年4月30日晚上8時20分
    許，在台北縣三重市○○街470號2樓住處，毆打被上訴人，
    致其頭部外傷、身體多處擦傷（右臉頰、左腳踝）及線狀擦
    傷（右前臂、右手）之傷害？(二)上訴人是否有因92年 4月30
    日晚上毆打被上訴人，而於92年5月1日，在其表哥施詠峰陪
　　同見證下，至宜蘭被上訴人娘家，向其父母致歉，並寫下
  　悔過切結書及分居協議書，且於5月2日即搬離三重住處，兩
    造間開始分居？(三)上訴人是否於92年6月4日下午30分許，趁
    被上訴人回宜蘭娘家過端午節不在家之際，未經同意，自三
    重住處後陽台與鄰居後門防火巷上方之屋簷平台爬上二樓，
    拆卸窗戶侵入住宅，嗣當晚被上訴人返家，上訴人以沾有不
    明液體（疑為阿摩尼亞－即尿酸）之手帕及抹布，由後朦住
    被上訴人口鼻，因被上訴人害怕掙扎，上訴人又將被上訴人
    拖倒在地，並手毆打之事實？茲分述之：
    (一)上訴人有於92年4月30日晚上8時20分許毆打被上訴人成傷
      之事實；
      上訴人矢口否認有毆打被上訴人成傷之事實，然查：
　　　1.上訴人於93年11月 5日上訴理由狀上訴理由二、(二)自承
        當日兩造確有發生口角並報警處理（見本院卷第 8頁至
        第9頁）。
　　　2.另上訴人於原審法院九十二年家護字第644號民事通常
  　　  保護令事件調查時，已坦承於92年 4月30日有出手打
        被上訴人（見本院卷第47頁被上證一）。
      3.被上訴人前開時日確實受有傷害，有臺大醫院診斷證明
　　　　書在卷可稽，且上訴人涉嫌傷害部分，並經原審法院判
  　　　處罪刑確定，也有判決書可證（見同前卷第50頁被上證
        二）。
　　　4.足見，上訴人確有於92年4月30日晚上8時20分許，在上
　　　　開住處毆打被上訴人，上訴人以上抗辯，殊不可採。
　　(二)上訴人確曾於92年5月1日簽下悔過切結書及分居協議書，
       並於同年月2日搬離三重住處：
　　　上訴人否認於4月30日毆打被上訴人，其簽下悔過切結書
      ，係被上訴人之母及其情夫事先備妥，威脅恐嚇其簽名，
      否則會動用黑白兩道，其為挽回被上訴人而迫於無奈始
      簽名云云，然查：
　　　1.上訴人於原審法院92年家護字第 644號通常保護令事件
        調查時，已坦承有立具上開悔過切結書及分居協議書以
        及於92年 4月30日有出手打被上訴人甲○○（見本院卷
        第48頁被上證一），另上訴人乙○○簽立上開悔過切結
        書及分居協議書時，係由其表哥施詠峰在場見證，亦有
　　　　各該文書可證（見同前卷第54頁被上證三），則被上訴
  　　　人之母親何能威脅恐嚇伊，上訴人就此未舉證以實其說
    　　，自不足採。
　　　2.再上訴人於兩造分居後，曾於92年 5月18日寫信予被上
        訴人，其於信中承認：有對被上訴人動手動腳，傷害到
  　　　被上訴人，請求被上訴人與父、母親能原諒，再給其機
    　　會。並承認其承諾的自白書（即指92年5月1日所寫悔過
        切結書）是要真誠改過，有心悔改，求被上訴人與父、
        母親原諒。且表示要以行動來彌補過去的不是，另又兩
      　度寫信向被上訴人表示懺悔（見同前卷第54頁、56頁至
        63頁）。
      3.足徵，上開悔過切結書及分居協議書，確係上訴人乙○
　　　　○在自由意志下所寫，而非因被上訴人甲○○之母威脅
  　　　恐嚇，迫於無奈下所簽，上訴人此部分辯解為不可採。
　　(三)上訴人有於92年6月4日，跨牆潛入三重被上訴人住處以沾
  　　有不明液體之手帕或抹布矇住被上訴人口鼻並毆打之事實
      ：
　　　上訴人於原審坦承92年6月4日晚上有至台北縣三重市○○
      街470號2樓，惟辯稱：實情是其當日已與被上訴人事先約
      好要商談兩造間婚姻及子女教養等問題，是被上訴人
　　　開門讓伊進入，根本不是未經同意侵入住宅，也沒有其所
　　　謂「將原告拖倒在地，並予毆打原告」等情事，並主張此
  　　有證人張裕豐於92年10月 1日於原審法院之證言可憑（見
　　　本院卷11頁）。經查：
　　　1.上訴人所舉證人張裕豐於原法院兩造間離婚等事件92年
  　　　10月 1日訊問時，法官問其：「92年6月4日你有無載被
    　　告（即上訴人乙○○）去一個地方，他的太太開門讓他
      　進去？」答稱：「沒有」。法官再問其：「除了這次之
  　　　外還有沒有其他的印象？」答稱：「我家．．．跟乙○
    　　○原來住的仁愛街很近，這幾個月中，我跟他只有三次
      　接觸．．．第二次．．．我們回老家後，有順便載他回
  　　　三重仁愛街，當時他下車後，我就把車往前開去停車，
    　　我不知道發生什麼事情，我並沒有看到他太太開門的事
      　情．．．」（見本院卷第66頁背面被上證五）。足見，
        證人張裕豐之上開證言，並未證明當天有見被上訴人開
        門讓上訴人進入三重住處。
　　　2.另依原審法院92年家護字第 644號通常保護令，理由三
  　　　所載，被上訴人乙○○於92年 7月17日上開案件審理時
        陳稱：「我（92年）6月4日去的時候，有見到鐵窗被人
　　　　拆過，所以我才從該處進入」（見被上證一第 4頁第10
　　　　至12行），且有窗戶被拆下之照片在卷可證。足見上訴
  　　　人當日確係爬窗進入三重住處，已至為明確。從而，上
    　　訴人謂當日係被上訴人讓伊進入三重住處，顯與事實不
      　符。
　　　3.又當日上訴人拆卸三重住處二樓窗戶侵入住宅，並以沾
  　　　有不明液體之手帕矇住被上訴人之口鼻，被上訴人害怕
    　　掙扎，上訴人又將其拖倒在地，並予毆打，致被上訴人
      　除因被矇口鼻受有右耳後5乘1公分擦傷外，另受有右手
        腕壹公分瘀傷2處、右手指1公分腫脹擦傷、左手前臂4
        公分瘀傷、1公分瘀傷2處、右大腿前側3乘3公分瘀傷、
        後側2乘3公分瘀傷、左膝下8乘3公分擦傷之傷害，亦有
        診斷證明書可稽（見本院卷第68頁被上證六）。且上訴
        人嗣打電話向被上訴人坦承確有以沾不明液體之手帕矇
        被上訴人口鼻，亦有電話錄音譯文可憑（見同前卷第69
        頁被上證七）。
      4.再被上訴人甲○○嗣經哀求，掙扎逃脫至房內，打電話
        向其母親林美玉求救，母親即由宜蘭打電話報警，並通
　　　　知被上訴人住台北之叔叔柯文正及上訴人之表哥施詠峰
  　　　到場救援。嗣台北縣政府警察局三重分局慈福派出所亦
        獲報而派員到場處理。惟因已時至翌日凌晨，且被上訴
　　　　人又身心受到嚴重之打擊，無法製作筆錄，而延至92年
　　　　6月9日晚上始至上開派出所完成筆錄，並製作受理家庭
  　　　暴力案件調查紀錄（通報）表及現場報告表，亦有上開
    　　文書可憑（見同前卷70頁被上證八）。並經證人即被上
      　訴人之母親林美玉、叔叔柯文正，於前開離婚等事件92
        年9月12日及92年10月1日訊問時，證述明確。而上訴人
        於該事件92年10月 1日訊問時亦供承：「當天柯文正跟
        施詠峰和警察都有去現場」（見74頁背面被上證九）。
        且上訴人涉嫌傷害罪刑，亦經原審法院判決確定（見第
        50頁被上證二）。
　　　5.足見，上訴人確有於上開時日侵入被上訴人三重住
  　　　處傷害被上訴人。上訴人此部分辯解，亦不足採。
五、按夫妻互負同居之義務，但有不能同居之正當理由，不在此
    限，民法第1001條定有明文。本件上訴人對被上訴人施行身
    體上之暴力攻擊，事實俱在，已如前述，兩造復已協議分居
    ，則被上訴人確有不能與上訴人履行同居之正當理由。從而
    上訴人訴請被上訴人與其履行同居，揆諸前揭法條之規定，
    即有未合，不應准許。原審判決駁回上訴人之請求，核無不
    合，上訴論旨仍執陳詞，斤斤指摘原判決不當，聲明廢棄改
    判為無理由，應予駁回上訴。
六、據上論結，本件上訴為無理由，爰判決如主文。
中　　華　　民　　國　　94　　年　　6 　　月　　21　　日
　　　　　　　　　  民事第16庭審判長法　官  黃騰耀
　　　　　　　　　　　　　　　　    法　官  許文章
　　　　　　　　　　　　　　   　 　法　官  郭松濤
正本係照原本作成。
如不服本判決，應於收受送達後20日內向本院提出上訴書狀，其
未表明上訴理由者，應於提出上訴後20日內向本院補提理由書狀
（均須按他造當事人之人數附繕本）上訴時應提出委任律師或具
有律師資格之人之委任狀；委任有律師資格者，另應附具律師資
格證書及釋明委任人與受任人有民事訴訟法第466條之一第一項
但書或第二項（詳附註）所定關係之釋明文書影本。
中　　華　　民　　國　　94　　年　　6 　　月　　23　　日
　　　　　　　　　　　　　　　　　　書記官  方素珍
附註：
民事訴訟法第四百六十六條之一（第一項、第二項）：
對於第二審判決上訴，上訴人應委任律師為訴訟代理人。但上訴
人或其他法定代理人具有律師資格者，不在此限。
上訴人之配偶、三親等內之血親、二親等內之姻親，或上訴人為
法人、中央或地方機關時，其所屬專任人員具有律師資格並經法
院認為適當者，亦得為第三審訴訟代理人。